【裁判字號】    88,訴,1457
【裁判日期】    890713
【裁判案由】    誣告
【裁判全文】
臺灣桃園地方法院刑事判決                        八十八年度訴字第一四五七號
    公  訴  人  臺灣桃園地方法院檢察署檢察官
    被      告  丙○○
    選任辯護人  蔡文燦律師
右列被告因誣告案件，經檢察官提起公訴（八十八度偵字第一五五一二號），本院判
決如左：
    主  文
丙○○無罪。
    理  由
一、公訴意旨略以：被告丙○○與丁○○、告訴人庚○○○夫婦係鄰居關係，平日感
    情不睦。民國八十七年十一月二十九日上午十時許，被告道經鄰居乙○○桃園縣
    大園鄉○○村○○街四十八巷六號之食品加工廠，適聞丁○○在該處對乙○○傳
    述其是非，遂引來被告不悅，雙方一言不合，致生扭打。乙○○見狀，乃央請鄰
    居辛○○勸架，辛○○亦隨後至上址將二人勸開，並將被告帶至其同巷六號住所
    處泡茶，以安撫被告。二人坐下甫畢，告訴人即聞訊而至，在外叫罵，旋更直進
    魏宅客廳，握住被告胸部欲將之拉出魏宅理論，經被告反推告訴人一把，告訴人
    見無法可施，始悻然離去，在外伺機攔截被告。未幾被告離開魏宅，在光明街一
    巷處遇告訴人攔路，心生不滿，竟隨手拾起地上木棍毆打告訴人成傷。被告因此
    經本院判處傷害罪刑，嗣被告不服提起上訴，經台灣高等法院判處拘役五十日確
    定在案。詎被告明知雙方右述糾紛梗概，其間告訴人並未對之有任何傷害、恐嚇
    行為，竟意圖使告訴人受刑事處分，而於八十七年十二月十八日，以告訴人於上
    揭時間內，在上址辛○○住所處毆打伊，並恐嚇伊稱「竹圍的皇帝，你也敢摸，
    我兒子是竹聯幫老大，給你全家死的很難看」云云，向台灣桃園地方法院檢察署
    檢察官誣告告訴人涉有傷害、恐嚇等罪嫌。嗣經該署檢察官偵查結果，認告訴人
    罪嫌不足，而以八十七年度偵字第一八八０七號為不起訴處分，經被告聲請再議
    ，再經台灣高等法院檢察署檢察長駁回確定。因認被告涉有刑法第一百六十九條
    第一項之誣告罪嫌。
二、訊據被告丙○○固不否認於右揭時地，具狀向台灣桃園地方法院檢察署檢察官告
    訴本件告訴人韓蔡玉碧傷害、恐嚇之事實，惟否認有何誣告犯行。辯稱：伊和丁○○傷害後，庚○○○確實又在辛○○家傷害伊，伊才去驗傷，所以驗傷單分不
    出來傷是誰打的，伊向檢察官提出告訴時，因為不知道庚○○○名字，檢察官要
    伊去查清楚後再來告，不是事後誣告庚○○○等語。
三、按犯罪事實應依證據認定之，無證據不得推定其犯罪事實，刑事訴訟法第一百五
    十四條定有明文；又刑法第一百六十九條之誣告罪，以行為人明知無此事實，故
    意捏造而為申告，為構成要件之一，故如所控係出於誤認，或對事實張大其詞，
    或目的在求判明是非曲直，即所申告之事實，並非完全出於憑空捏造者，尚難以
    誣告罪論擬，最高法院著有四十三年台上字第二五一號、五十五年台上字第八八
    八號及五十九年台上字第五八一號等判例可資參照。經查，公訴意旨認被告涉有
    上開誣告罪嫌，無非係以告訴人庚○○○之指訴、本院八十八年度易字第四一三
    號、台灣高等法院八十八年度上易字第三一二三號、台灣桃園地方法院檢察署八
    十七年度偵字第一八八０七號等卷證資料，認被告右前額所受傷害，係告訴人之
    夫丁○○所為；而目擊證人辛○○、乙○○亦均未能證明告訴人傷害、恐嚇被告
    等情，為其論據。惟查，（一）就當日告訴人與被告在辛○○家中發生爭執之經
    過，目擊證人辛○○於另案被告被訴傷害案件，在警訊及偵查中分別證稱：「伊
    （勸架）後請丙○○到伊家中喝茶，丙○○坐下不到五分鐘，庚○○○便到伊家
    門口叫罵，要丙○○出去理論，後庚○○○便直接進入伊家客廳一把拉住丙○○
    之的胸口，要將丙○○拉出去，丙○○不從便推了庚○○○一把，以致庚○○○
    的頭撞到伊家大門受傷，之後庚○○○便離去了」；「（伊勸架後），丙○○到
    伊家喝茶，後來庚○○○到伊家找丙○○，他們見了面就吵起來，質問為何把丁○○打得那樣，接著就拉丙○○的衣服要他出去，丙○○就用手推她，她有跌倒
    ，韓蔡玉碧爬起後就離去」等語（台灣桃園地方法院檢察署八十八年度偵字第三
    二六九號丙○○傷害案卷第三頁反面、第十三頁）。在另案告訴人庚○○○被訴
    傷害案件中，證稱：「八十七年十一月二十九日上午十時，看到他們（丙○○、
    庚○○○）有拉扯，沒有注意他們有受傷，沒有聽到庚○○○恐嚇丙○○，他們
    講台語，伊沒有聽清楚」等語（台灣桃園地方法院檢察署八十七年度偵字第一八
    八０七號庚○○○恐嚇案卷第十五頁），嗣於本院審理時復證稱：「庚○○○進
    來伊家後問丙○○為何打她先生，伊先聽到庚○○○的聲音，才看見庚○○○進
    來，伊當時在泡茶，面對裡面背向門，伊看到庚○○○時，庚○○○已抓住丙○○胸口衣服，庚○○○出門時，他講台語好像在罵人，但伊聽不懂台語」等語（
    本院八十九年三月九日筆錄）。證人乙○○則先後證稱：「有聽到很大聲的吵架
    聲，但並沒有詳細聽清楚內容」；「後來聽到隔壁辛○○住處很吵的聲音出來看
    ，丙○○和庚○○○在吵架，吵何事伊聽不清楚」等語（台灣桃園地方法院檢察
    署八十七年度偵字第一八八０七號庚○○○恐嚇案卷第十五頁、本院八十九年六
    月一日筆錄）。再證人即辛○○之妻甲○亦到庭結證稱：「伊當時在廚房，聽到
    聲音才出來，庚○○○與丙○○有拉扯，他們說什麼伊聽不清楚」等語（本院八
    十九年六月一日筆錄）。佐以告訴人之夫丁○○亦因本件糾紛，在其被訴傷害之
    另案中陳稱：「丙○○受傷是因和伊妻子庚○○○互毆所致」等語（本院八十八
    年度易字第一六一０號丁○○傷害案卷第四十三頁）。足見告訴人與被告當時在
    辛○○宅中，確有拉扯推擠之事實。（二）至告訴人是否以言詞恐嚇被告一節，
    查二人當時彼此推擠，且證人辛○○、甲○及乙○○亦均證稱有發生吵架等語，
    均如前述，而雙方爭吵之際，已難期有好言相向，再告訴人之子戊○○、己○○
    確各有槍砲、違反檢肅流氓條例等前科，有台灣高等法院被告全國前案紀錄表各
    一份附卷可稽，佐以證人曾振興於另案陳稱：「沒有看到庚○○○恐嚇丙○○的
    情形，有聽人說庚○○○曾說過她是大園地區的皇帝」等語（八十七年度偵字第
    一八八０七號案卷第六十五頁反面），則告訴人或因一時爭吵，口出激憤之語，
    亦不意外。（三）至證人辛○○、甲○及乙○○固均證稱：伊沒有聽到庚○○○
    恐嚇丙○○云云，惟證人辛○○不諳台語，已如前述；再經互核證人甲○及乙○○所述結果，乙○○係在隔鄰，因聽聞告訴人與被告在魏宅吵架之聲，而出來觀
    看，近在廚房之甲○卻證稱：伊聽不清楚云云，前後已有矛盾；且證人甲○在本
    院應訊時，聽力甚佳，並無異常，實難認其所述：伊聽不清楚吵架內容一節為實
    在，足見二人所述，多所避重就輕之詞。況證人辛○○既不諳台語，證人甲○、
    乙○○亦均未聽清雙方爭吵內容，是此後其等證稱：沒聽到韓蔡玉碧恐嚇丙○○
    云云，即不足為不利被告之認定。（四）告訴人雖堅稱：伊沒有罵丙○○，也沒
    有推拉丙○○云云，惟其在另案則自承：伊在辛○○宅中，丙○○只是出手回推
    ，伊即離去，並未受傷等語（台灣高等法院八十八年度上易字第三一二三號丙○○傷害案卷八十八年八月十日訊問筆錄），既有回推動作，自係雙方互相推拉所
    致，再二人拉扯之際，大聲爭吵，致引來魏宅廚房中甲○斥責，並引來隔鄰乙○○觀看等情，均如前述，顯見告訴人此部分所述，尚難採信。（五）雖台灣桃園
    地方法院檢察署檢察官偵查結果，認被告之傷係告訴人之夫丁○○所傷，恐嚇部
    分罪嫌不足，而據此就告訴人傷害、恐嚇被告之案件為不起訴處分；並另案將丁○○提起公訴，經本院判處拘役三十日，嗣被告及丁○○不服，分別聲請再議及
    上訴結果，亦經台灣高等法院、台灣高等法院檢察署分別駁回再議、上訴而確定
    在案，有台灣桃園地方法院八十七年度偵字第一八八０七號不起訴處分書、台灣
    高等法院檢察署八十八年度議字第二二三五號處分書、本院八十八年度易字第四
    一三號判決書、台灣高等法院八十八年度上易字第三一二三號判決書附卷可稽，
    惟被告與丁○○互毆分開後，旋在辛○○家中與告訴人發生爭吵拉扯，此如前述
    ，而拉扯之際偶有成傷，並不異常，且被告係在糾紛翌日之八十七年十一月三十
    日一次驗傷，有驗傷單可稽，設若告訴人傷及被告，於驗傷單中確無法分辨；而
    恐嚇罪嫌不足，顯不足以積極認定被告故意虛構事實，佐以被告於八十七年十二
    月十七日向台灣桃園地方法院檢察署告訴時，即明確訴稱：丁○○太太也有打伊
    等語，有台灣桃園地方法院檢察署檢察官八十七年十二月一日訊問筆錄可參，顯
    見並非挾怨誣攀，臨訟編撰之詞。是徒以上開偵查、判決結果，尚不足認被告意
    欲誣告，捏造事實甚明。至證人林福祿、李福來及陳阿根均未當時在場聽聞被告
    與告訴人爭執，所述亦與本件爭執無關，並無傳喚必要，併予敘明。（六）綜上
    以觀，被告與告訴人間確實在上開時地發生爭吵、拉扯，而被告就此事實，向該
    管機關申告，以求辨明是非，縱有誇張，仍與誣告罪行為人所申告之內容，需係
    出於完全憑空捏造者有別，尚難遽以誣告罪相繩。此外，復查無其他積極證據，
    足資認定被告有何公訴意旨所指之犯行，被告犯行即屬不能證明，依上說明，自
    應為無罪之諭知。
據上論斷，應依刑事訴訟法第三百零一條第一項前段，判決如主文。
本案經檢察官魏雯祈到庭執行職務。
中        華        民        國    八十九    年    七    月    十三    日
                                  臺灣桃園地方法院刑事第五庭
                                      法  官   陳彥宏
右正本證明與原本無異。
如不服本判決，應於判決送達後十日內向本院提出上訴狀( 應附繕本 )，上訴於
臺灣高等法院。
                                      書記官   魏慧夷
中        華        民        國    八十九    年    七    月    十三    日


司法院資訊處製作；財團法人民間司法改革基金會備份。
